臺灣彰化地方法院民事裁定
110年度監宣字第112號
聲  請  人  蒲鴻業  

相  對  人  許秋月  
關  係  人  蒲宛貞  
            蒲宛青  
            蒲宛渝  
上列聲請人聲請監護宣告事件，本院裁定如下：          
    主    文
宣告許秋月（女，民國00年0月00日生，身分證統一編號：Z0000
00000號）為受輔助宣告之人。
選定蒲鴻業（男，民國00年00月00日生，身分證統一編號：Z000
000000號）為受輔助宣告之人之輔助人。
聲請程序費用由受輔助宣告之人負擔。
    理    由
一、聲請意旨略以：聲請人蒲鴻業為相對人許秋月之夫，相對人
    自約40歲起有明顯精神症狀，並經醫診斷為思覺失調症，於
    民國110年2月21日，相對人曾在家燒炭自殺，經送醫急診並
    住院三天後出院，且相對人雖經醫長期診治，現認知功能仍
    呈現嚴重障礙，致不能為意思表示或受意思表示，或不能辨
    識其意思表示之效果，已達受監護宣告之程度，有戶籍謄本
    、親屬系統表、衛生福利部彰化醫院（下稱彰化醫院）出具
    之診斷證明書、中華民國身心障礙證明影本等件為證。爰聲
    請准予裁定相對人為受監護宣告之人，並請求選定聲請人為
    相對人之監護人，同時指定相對人之長女蒲宛貞為會同開具
    財產清冊之人；倘不符監護宣告之要件，請求改為對相對人
    為輔助宣告等語。
二、按對於因精神障礙或其他心智缺陷，致其為意思表示或受意
    思表示，或辨識其意思表示效果之能力，顯有不足者，法院
    得因本人、配偶、四親等內之親屬、最近一年有同居事實之
    其他親屬、檢察官、主管機關或社會福利機構之聲請，為輔
    助之宣告；法院對於監護宣告之聲請，認為未達應受監護宣
    告之程度，而有輔助宣告之原因者，得依聲請或依職權以裁
    定為輔助之宣告，民法第15條之1第1項及家事事件法第174
    條第1項分別定有明文。又法院應於鑑定人前，就應受監護
    宣告之人之精神或心智狀況，訊問鑑定人及應受監護宣告之
    人，始得為監護之宣告。但有事實足認無訊問之必要者，不
    在此限。鑑定應有精神科專科醫師或具精神科經驗之醫師參
    與並出具書面報告，亦分別為家事事件法第167條第1項、第
    2項所明定，此規定依同法第178條第2項規定，於聲請輔助
    宣告事件準用之。次按受輔助宣告之人，應置輔助人。法院
    為輔助之宣告時，應依職權就配偶、四親等內之親屬、最近
    一年有同居事實之其他親屬、主管機關、社會福利機構或其
    他適當之人選定一人或數人為輔助人；法院選定輔助人時，
    應依受輔助宣告之人之最佳利益，優先考量受輔助之人之意
    見，審酌一切情狀，並注意下列事項：(一)受輔助宣告之人
    之身心狀態與生活及財產狀況。(二)受輔助宣告之人與其配
    偶、子女或其他共同生活之人間之情感狀況。(三)輔助人之
    職業、經歷、意見及其與受輔助宣告之人之利害關係。(四)
    法人為輔助人時，其事業之種類與內容，法人及其代表人與
    受輔助宣告之人之利害關係，民法第1113條之1第1項、第11
    13條之1第2項準用同法第1111條第1項、第1111條之1分別定
    有明文。
三、經查，聲請人主張之事實，業據其提出彰化醫院出具之診斷
    證明書、中華民國身心障礙證明影本、親屬系統表及戶籍謄
    本等件為據，且經本院在鑑定人即彰化醫院醫師陳羿行前審
    驗相對人之精神狀況，相對人對於法官點呼有反應，且對法
    官詢問其戶籍地址、出生日期與歲數、今日誰陪同到場、育
    有幾名子女及其分別的姓名、現處何地、今日來做何事、10
    0-7為何、牆上的時鐘現在顯示的時間及現任總統為誰等問
    題均能正常回答，有本院訊問筆錄在卷可按。又經本院囑託
    彰化醫院醫師陳羿行鑑定結果，認為相對人患有中度思覺失
    調症、一氧化碳中毒腦傷，現對叫喚可有適切反應，於日常
    生活活動，相對人乘坐於輪椅上，可言語表達，進食方面可
    端碗吃，大小便可以協助下去上廁所，生活需他人照顧，相
    對人無進行經濟活動之能力，另於社會性，少主動表達，但
    可有基本有效互動。相對人意識狀態稍微遲鈍，但可有效溝
    通表達，且自覺有記憶力障礙，三樣物品的短期記憶力測驗
    可記得兩樣，另人時地定向力只有時間的部分有錯誤，計算
    能力部分，100減7只會算到93，之後就不會，20減3會算到1
    7，之後亦不會算，且理解力與判斷力稍有障礙。相對人因
    思覺失調症及一氧化碳中毒缺氧腦傷造成認知部分功能障礙
    ，經持續治療有改善但仍有中度退化，對於管理處分自己財
    產有給予經常性協助之必要，且回復之可能性低，已達為意
    思表示或受意思表示，或辨識其意思表示效果之能力顯有不
    足，可為輔助宣告等語，有彰化醫院110年9月23日彰醫精字
    第1100500354號函及成年監護鑑定書在卷可稽，堪認相對人
    因精神障礙或其他心智缺陷，致為意思表示或受意思表示，
    或辨識其意思表示效果之能力顯有不足之效果。從而，本件
    聲請為有理由，應予准許，爰宣告相對人為受輔助宣告之人
    。
四、本件相對人既經輔助宣告，揆諸前揭規定，自應為其選定輔
    助人。又聲請人主張其與相對人之子女蒲宛貞、蒲宛青、蒲
    宛渝均同意由聲請人擔任相對人之輔助人等情，有戶籍資料
    、同意書等件為證。本院審酌聲請人為相對人之夫，與相對
    人關係非常密切，由聲請人擔任相對人之輔助人，應符合相
    對人之最佳利益，爰裁定如主文第2項所示。又法院為輔助
    宣告時，受輔助宣告之人對其財產仍具處分權能，輔助人僅
    於民法第15條之2第1項等事件對於輔助宣告之人之行為具有
    同意與否之權限。從而，本件輔助人無須開具財產清冊陳報
    法院，本院依法無需另指定會同開具財產清冊之人，附此敘
    明。
五、依家事事件法第177條第2項、第164條第2項，裁定如主文。
中    華    民    國   110    年    10    月    6     日
                  家事法庭    法  官  沙小雯
以上正本係照原本作成。
如對本裁定抗告，須於裁定送達後10日之不變期間內，向本院提
出抗告狀（須附繕本），並繳納抗告費新臺幣1,000元。
中    華    民    國   110    年    10    月    6     日
                              書記官 項珮欣